【裁判字號】    92,自緝,20
【裁判日期】    920408
【裁判案由】    侵占
【裁判全文】
臺灣臺北地方法院刑事判決                          九十二年度自緝字第二０號
    自  訴  人  六九交通有限公司
    代  表  人  乙○○
    代  理  人  丙○○
    被      告  甲○○
右列被告因侵占案件，經自訴人提起自訴，本院判決如左：
    主    文
甲○○無罪。
    理    由
一、自訴意旨係以：被告甲○○於民國八十九年七月二十日，至臺北市文山區○○○
    路○段二０六之三號一樓向自訴人六九交通有限公司承租車牌號碼ＺＡ－一四九
    號營業小客車乙輛，雙方約定：租金一天新臺幣（下同）八百元，每三天繳交租
    金乙次。詎被告於取得上開車輛後，竟自九十年四月二十四日起即拒不繳交租金
    ，且於收受自訴人所寄送之終止租賃契約及請求返還該租賃汽車之存證信函後，
    仍拒不返還，復變更持有意思為所有，將該車輛侵占入己，直至九十年七月八日
    ，始為自訴人在臺北縣三重市某處尋獲上開車輛。因而認被告係涉犯刑法第三百
    三十五條第一項之侵占罪嫌云云。
二、按犯罪事實，應依證據認定之，無證據不得推定其犯罪事實。又不能證明被告犯
    罪者，應諭知無罪之判決，刑事訴訟法第一百五十四條、第三百零一條第一項分
    別定有明文。次按認定不利於被告之事實，須依積極證據，苟積極證據不足為不
    利於被告事實之認定時，即應為有利於被告之認定，更不必有何有利之證據；又
    刑法上之侵占罪，須持有人變更其原來之持有意思而為不法所有之意思，始能成
    立，如僅將持有物延不交還或有其他原因致一時未能交還，既缺乏主觀要件，即
    難遽以該罪相繩，分別有最高法院三十年上字第八一六號及六十八年台上第三一
    四六號判例可資參照。
三、本件自訴人認被告甲○○涉有前揭侵占犯行，無非係以被告於承租營業小客車期
    間拒不給付租金，及未將車輛返還自訴人為其主要論罪之依據。訊據被告對於向
    自訴人承租營業小客車，並積欠租金及未返還車輛之事實固不否認，惟堅詞否認
    有何侵占之犯行，辯稱：「我從八十九年七月二十日起即開始向自訴人租車，租
    金也一直都有支付，後來因為家裡經濟發生困難，所以才會在九十年四月二十四
    日以後沒有再繳交租金給自訴人，而我因為想繼續開車賺錢，等有收入後，再還
    給自訴人租金，所以才會沒有把車子返還給自訴人，現在自訴人已經把車子牽回
    去了。我並沒有侵占之不法所有意圖。」等語。
四、經查：被告甲○○自八十九年七月二十日起即開始向自訴人承租前揭營業小客車
    ，直至九十年四月二十四日止，期間長達九個月之久，且自八十九年七月二十日
    起至九十年三月中旬止之期間內均有按時給付租金，另於九十年四月二十四日再
    主動向自訴人給付五千元租金之事實，業據自訴代理人丙○○於本院九十二年二
    月二十日及同年三月二十日調查時所自陳，則被告倘若自始即具有不法所有之意
    圖，又焉會於承租上開營業小客車後，均按時給付租金予自訴人，期間並長達近
    八個月之久（即自八十九年七月二十日至九十年三月中旬止），且另於九十年四
    月二十四日仍主動給付五千元租金予自訴人之理？據此，應足認被告前揭辯稱伊
    自八十九年七月二十日起至九十年三月中旬止均有按時給付租金，惟事後因家中
    經濟發生困難，以致無錢繳交租金等情，洵堪採信。況衡諸常情，被告倘有侵占
    之不法所有意圖，其自可於取得上開車輛後即將該車輛典當或賤價出售以換取現
    金花用，然被告並未循此途徑，更益徵被告於承租上開營業小客車之初，並無變
    更其原來持有意思為不法所有意思之主觀不法犯意。從而，揆諸首揭判例意旨，
    自難僅因被告未依約給付租金及返還自訴人所有之營業小客車，即遽認被告涉有
    侵占之罪嫌。再查：被告於本院調查、審理時亦表示對於其積欠自訴人之租金負
    完全清償責任，且積極與自訴人商談和解事宜，事後並主動清償一萬元租金予自
    訴人，並約定願按月於十一日返還五千元租金予自訴人，此亦經自訴代理人丙○
    ○於本院九十二年三月二十日調查時所自陳，亦足證被告並無不法所有之意圖至
    明。綜前所述，被告前揭辯稱係因家中經濟發生困難，以致無法繼續給付租金，
    且因為想繼續開車賺錢，待有收入後，再還給自訴人租金，所以才會沒有把車子
    返還給自訴人，其並無不法所有之意圖等語，應堪採信。本件自訴人除於自訴狀
    內片面表明被告侵占之事實外，惟自始並未提陳任何有關被告侵占之佐證以供本
    院調查虛實，是自訴人所為被告片面之指訴，即難採為不利被告之認定基礎，顯
    見本件純屬債務不履行之民事糾紛，尚與侵占罪責無涉。此外，復查無其他積極
    證據足資證明被告有何自訴意旨所指侵占之犯行，不能證明被告被指訴之犯行，
    揆諸首開法條及判例之說明，依法自應諭知無罪之判決。
據上論斷，應依刑事訴訟法第三百四十三條、第三百零一條第一項，判決如主文。
中      華      民      國    九十二    年      四      月      八      日
                                臺灣臺北地方法院刑事第七庭
                                    法  官  蔡正雄
右正本證明與原本無異。
如不服本判決，應於判決送達後十日內向本院提出上訴狀(應抄附繕本)。
                                    書記官  黃秀琴
中      華      民      國    九十二    年      四      月      九      日


司法院資訊處製作；財團法人民間司法改革基金會備份。
